臺灣高等法院臺南分院刑事裁定　　　　　　九十三年度交抗字第一二號　　　Ｇ
　　　抗　告　人
　　　即處分機關　臺　　北　　.
　　　代　表　人　甲　○　○
　　　受處分人　　乙　○　○
右列抗告人因受處分人違反道路交通管理處罰條例案件，不服臺灣雲林地方法院中華
民國九十三年七月十四日裁定（九十二年度交聲更字第二號）提起抗告，本院裁定如
左：
      主      文
抗告駁回。
      理      由
一、抗告意旨略以：道路交通管理處罰條例（下稱同條例）第六十一條修正條文業經
    總統於民國（下同）九十三年四月二十一日以華總一義字第○九三○○○七七六
    ○一號令修正公布，行政院定自九十三年七月一日實施，且依交通部九十三年六
    月二十九日交路字第○九三○○四○四三一號函係以「行為時」之法律處罰，則
    本案有關違反道路交通安全規則肇事致人受傷之處分，仍應依「行為時」道路交
    通管理處罰條例第六十一條第三項規定，處吊扣駕駛執照三個月，原審裁定以修
    正後即裁判時之同條例第六十一條論處受處分人之行為，僅記違規點數三點，茲
    不服原審裁定，為此提起抗告云云。
二、按汽車駕駛人，駕駛汽車違反道路交通安全規則，因而肇事致人受傷者，記違規
    點數三點，道路交通管理處罰條例第六十一條第三項定有明文。
三、經查：
  (一)受處分人於九十二年五月二十日上午十一時五十分許，駕駛車號ＣＧ－七四二五
    號自用小客車，沿臺北市○○街由西向東行駛欲左轉長興街五七巷時，因未讓對
    向車道上適沿長興街由東往西行駛，由柯乃文所騎車號ＢＬＣ－一九六號重型機
    車之直行車先行，致兩車發生碰撞，柯乃文因而受有雙腳膝蓋瘀腫、擦傷及臉部
    擦傷等傷害，受處分人有違反轉彎車不讓直行車先行之交通安全規則，因而肇事
    致人受傷之行為，此有受處分人乙○○、證人柯乃文之證詞及「汽車煞車距離、
    行車速度及道路摩擦係數對照表」、現場及車損照片三張可稽，受處分人確有違
    反道路交通安全規則而致人受傷之情事，足堪認定。
  (二)汽車駕駛人，駕駛汽車違反道路交通安全規則，因而肇事致人受傷部分，受處分
    人於行為後，道路交通管理處罰條例第六十一條第三項業經修正，經總統於九十
    三年四月二十一日公布，並自同年七月一日生效施行。修正前道路交通管理處罰
    條例第六十一條第三項原規定「汽車駕駛人，駕駛汽車違反道路交通安全規則，
    因而肇事致人受傷者，吊扣其駕駛執照三個月至六個月」，修正後道路交通管理
    處罰條例第六十一條第三項則規定為「汽車駕駛人，駕駛汽車違反道路交通安全
    規則，因而肇事致人受傷者，記違規點數三點；致人重傷者，吊扣其駕駛執照三
    個月至六個月」，是受處分人行為後法律已有變更。按在行政罰規定有變更時，
    是否亦適用如刑法第二條第一項規定所揭示之「從新從輕」原則，因行政法並無
    統一行政罰法典，一般之個別行政法規亦無相關規定，故滋爭議。現行社會秩序
    維護法第三條規定：「行為後本法有變更者，適用裁處時之規定。但裁處前之規
    定有利於行為人者，適用最有利於行為人之規定」；稅捐稽徵法第四十八條之三
    亦規定：「納稅義務人違反本法或稅法之規定，適用裁處時之法律。但裁處前之
    法律有利於納稅義務人者，適用最有利於納稅義務人之法律」。因此，在違反社
    會秩序行為及租稅違章行為之處罰，皆應採從新從輕原則，並無疑問。至於其他
    行政領域之行政罰，從有利於人民之解釋，似亦應類推適用此等規定，採從新從
    輕原則科處。本件行政秩序罰案件適用「從新從輕原則」之結果，以修正後之新
    法較有利於受處分人，本件受處分人駕車違規肇事致人受傷，但尚未達致人重傷
    之程度，故應適用修正後之道路交通管理處罰條例第六十一條第三項前段之規定
    予以記違規點數三點。
  (三)按司法院大法官釋字第一三七號解釋：「法官於審判案件時，對於各機關就其職
    掌所作有關法規釋示之行政命令，固未可逕行排斥而不用，但仍得依據法律表示
    其合法適當之見解。」即抗告意旨雖援引交通部九十三年六月二十九日交路字第
    ○九三○○四○四三一號函認應以「行為時」之法律為處分依據，然揆諸前揭說
    明，本院處理此事件仍得依據法律表示合法適當之見解。
  (四)綜上所述，行為人既有違反道路交通安全規則而致人受傷之情事，則自應依道路
    交通管理處罰條例第六十一條第三項，記違規點數三點已足，尚不應論以修正前
    即行為時之處罰規定，本院經核原審裁定，於法並無不合，抗告意旨未慮及「從
    新從輕原則」之適用，非有理由，應予駁回。
四、據上論斷，應依道路交通管理處罰條例第八十九條，刑事訴訟法第四百十二條，
    道路交通案件處理辦法第二十六條，裁定如主文。
中    華    民    國      九十三      年      八      月      二十三    日
                                  臺灣高等法院臺南分院刑事第二庭
                                      審判長法官  葉    居    正
                                            法官  莊    俊    華
                法官  林    勝    木
右正本證明與原本無異。
不得再抗告。
                                      法院書記官  吳    秋    賢
中    華    民    國      九十三      年      八      月      二十四    日
